臺灣臺南地方法院刑事判決　　　　　　　　　　　　　九十一年度交訴字第四八號
　　公　訴　人　臺灣台南地方法院檢察署檢察官
　　被　　　告　甲○○
右列被告因過失致死等案件，經檢察官提起公訴（九十年度偵字第一四六三八號、九
十年度營偵字第二一○一號），本院判決如左：
    主  文
甲○○服用酒類，不能安全駕駛動力交通工具而駕駛，處拘役伍拾日，如易科罰金，
以參佰元折算壹日；又因過失致人於死，處有期徒刑伍月，如易科罰金，以參佰元折
算壹日。均緩刑參年。
被訴駕駛動力交通工具肇事，致人死亡而逃逸部分無罪。
    事  實
一、甲○○於民國九十年十二月九日晚間二十三時許，在台南縣下營鄉某處，飲用啤
    酒後，已達不能安全駕駛動力交通工具之程度，原應注意飲酒後，吐氣所含酒精
    濃度超過每公升０‧二五毫克以上者，將為酒力所困，辨識力、注意力、反應力
    均不如常，依規定不得駕車，竟仍於次日即十日凌晨一時二十五分許，駕駛車牌
    號碼Ｄ三－二七八五號自用小客車，自台南縣下營鄉往新營市方向，由南向北行
    駛，途經柳營鄉○○路○段與博愛街口處附近時，因酒後、注意力、反應力、操
    控能力均變差及理應注意汽車行駛時，駕駛人應注意車前狀況，並隨時採取必要
    之安全措施，而依當時天候晴、雖為夜間然有路燈照明、柏油路面、路面乾燥、
    無缺陷、道路上未有任何障礙物、視距復屬良好等情形以觀，客觀上亦無不能注
    意之情事，其竟疏於注意車前狀況，貿然通過該路口附近時。適同一地點黃泰郎
    亦因酒後騎乘車號ＬＩＮ－一一八號重型機車，不慎自行跌倒倒臥該處，甲○○
    疏未注意撞及黃泰郎，致黃泰郎之身體卡在甲○○之自用小客車底盤下方，甲○
    ○於肇事後仍渾然不知，繼續駕車返家，並拖行黃泰郎之身體行駛約五百五十公
    尺，直至台南縣柳營鄉○○村○○街五一八巷七號甲○○住處前，經尾隨其後之
    台南縣警察局新營分局保安隊查獲，致黃泰郎受有「左側頭部挫裂傷合併碎裂骨
    折」之傷害，黃泰郎經送醫後因傷重不治死亡，並測得甲○○吐氣所含酒精濃度
    達每公升零點八八毫克，客觀上已達於不能安全駕駛動力交通工具之程度。
二、案經台南縣警察局新營分局報請臺灣臺南地方法院檢察署檢察官偵查起訴。
    理  由
甲、有罪部分：
一、右述酒後駕車、因過失導致被害人黃泰郎死亡之犯罪事實，業據被告甲○○於警
    訊時及偵審中坦承不諱，並有台南縣警察局道路交通事故調查報告表、酒精濃度
    測試紀錄、刑法第一百八十五條之三案件測試觀察記錄表各一份，以及現場蒐證
    照片八張附卷可證。而被害人黃泰郎因本件車禍死亡，亦經臺灣臺南地方法院檢
    察署檢察官督同檢驗員相驗屬實，並製有勘驗筆錄、驗斷書及相驗屍體證明書各
    一份存卷可考。
二、按汽車行駛時，駕駛人應注意車前狀況，並隨時採取必要之安全措施，道路交通
    安全規則第九十四條第三項定有明文，本件被告駕車於道路上行駛，本應注意上
    開道路交通安全規則，而案發當時，天候晴、雖為夜間然有路燈照明、柏油路面
    、路面乾燥、無缺陷、道路上未有任何障礙物、視距復屬良好等情形以觀，復有
    台南縣警察局道路交通事故調查報告表一紙載明可考，據此判斷，客觀上亦無不
    能注意之情事，其竟疏於注意車前狀況，貿然行駛，致撞及已經倒地之被害人，
    是被告之駕駛行為，顯有過失。
三、此外，被害人駕駛機車，行經上述交岔路口附近，自行摔倒而倒臥該處，雖亦有
    過失，然被告之前述過失，既與被害人之過失，併合而為本件車禍肇事之原因，
    故被害人之過失或可供做量刑時之斟酌，但被告之刑責則不能因此相扺而獲得免
    除。
四、末查，本件被害人係因此次車禍而發生死亡之結果，故被告之過失駕車行為，與
    人之死亡結果間，復具有相當因果關係，是本件事證已甚明確，被告過失致死之
    犯行堪予認定。
五、按酒精使用後對人體之影響，除造成自主神經系統亢奮，與認知功能之暫時性缺
    損外，與駕駛能力有關者，為對於移動景物的追蹤能力、經強光照射後恢復視力
    ，及監視四周的注意力等，而此三種能力在夜間駕車尤其重要，許多人飲酒後因
    沒有可自覺的生理反應，以致腦部功能已缺損而仍不自知照常開車，此乃許多酒
    後駕車造成意外事故之主因之一（台北醫學院附設醫院精神科蔡尚穎主任論文「
    酒精對人體生理與行為之影響」參照），亦為刑法修正增訂第一百八十五條之三
    之立法理由。次按，許多研究指出呼氣酒精濃度達每公升０．二五毫克以上或血
    液中酒精濃度達０．０五﹪（五０mg/dl）以上，將使其複雜技巧障礙、駕駛能
    力變壞肇事率比未飲酒時高二倍（參見司法院第四十五、第四十六期司法業務研
    究會研究專輯刑事法律專題研究（十七）第三０七頁，中央警察大學交通學系暨
    交通管理研究所蔡中志——對飲酒不能安全駕駛之執法研究）。再者，道路交通
    安全規則第一百十四條第二款規定，汽車駕駛人飲酒後吐氣所含酒精成份（即濃
    度）超過每公升０．二五毫克以上者，不得駕車，即是基於酒精對人體中樞神經
    系統有麻醉作用，為維護安全駕駛，而為之禁止規定。另刑法第一百八十五條之
    三所稱服用酒類或其他相類之物，不能安全駕駛動力交通工具之公共危險條款，
    則屬抽象危險犯之規定，此種抽象危險犯係伴隨飲酒過量駕車之行為而當然成立
    。換言之，只需客觀上有此種行為出現，危險即視為存在，是否果真肇事，並不
    影響公共危險罪責之成立，然如確實因之駕車肇事，其刑責之明顯性，自更不待
    言。又參考德國、美國之認定標準，對於酒精濃度呼氣已達每公升０．五五毫克
    或血液濃度達０．一一％以上，肇事率為一般正常人之十倍，認為已達「不能安
    全駕駛」之標準；至於上揭數值以下之行為，如輔以其他客觀事實得作為「不能
    安全駕駛」之判斷，亦認為應依刑法第一百八十五條之三之規定移送法辦處以刑
    罰，此有法務部八十八年五月十八日法八八檢字第００一六六九號函可資參照。
六、另查，被告於上述時、地，酒後駕車肇事之事實，除據其供認屬實外，被告駕車
    肇事後，經警測得其吐氣之酒精濃度尚達每公升０．八八毫克，亦有吐氣酒精濃
    度測試報告表一紙在卷可按，遠超法務部所定之每公升０．五五毫克之標準，參
    照右開說明可知，被告縱有優越之駕駛技巧可閃避道路之障礙，然有酒後駕駛能
    力降低之情形，而依前述道路交通安全規則之規定本不得駕車，被告竟無視上開
    規定，猶駕車外出，嗣後並因酒後行車不穩及疏未注意車前狀況，致撞及被害人
    ，足證被告當時之注意力已無法集中，飲酒後確已影響其判斷力及肢體協調能力
    ，故被告駕車當時，業已陷於不能安全駕駛之程度甚明。
七、核被告甲○○所為，係犯刑法第二百七十六條第一項之普通過失致死罪，及同法
    第一百八十五條之三之酒後駕車罪。又被告所犯過失致人於死罪，係酒醉駕車肇
    事因而致人死亡，且依法應負刑事責任，故應依道路交通管理處罰條例第八十六
    條第一項之規定，加重其刑。而被告所犯前述二罪間，構成要件不同，行為互殊
    ，應予分論併罰。本院審酌被告犯罪之動機、目的，其生活狀況、品行、智識程
    度、本件犯罪所生之危險、損害，與其過失程度，以及其駕車肇事後，經警當場
    測得之吐氣酒精濃度，仍達每公升零點八八毫克，是其酒後駕車之惡性非輕，然
    被告犯罪後業已坦承不諱，並即與被害人之家屬，就民事賠償問題達成和解，亦
    有台南縣下營鄉調解委員會調解筆錄及收據各一紙在卷可憑。且查被害人因酒後
    駕車自行摔倒於前開道路，有行政院衛生署新營醫院急診生化檢驗單一紙在卷足
    稽，是其駕車亦有疏失已如前述，而被害人經被告撞及後尚拖行約五百公尺，雖
    予社會一般人極為殘忍的感覺，然被害人倒臥地面，尤較駕車於道路上行駛更不
    易為被告所發覺，是自不得遽以被告因不知肇事致拖行被害人五百公尺而加重被
    告所應負擔之刑責。又參酌被告犯後之態度尚稱良好等一切情狀，分別量處如主
    文所示之刑及易科罰金之折算標準，以資懲儆。又被告前未曾受有期徒刑以上刑
    之宣告，復有臺灣高等法院被告全國前案紀錄表及台灣高等法院被告全國前案紀
    錄表各一紙在卷可按，其經此教訓，當知謹慎，信無再犯之虞，本院認所宣告之
    刑，以暫不執行為適當，併諭知緩刑三年，以勵自新。
乙、無罪部分：
一、公訴意旨另以：被告甲○○於駕車肇事後立即逃逸而未停車，並拖行黃泰郎之身
    體行駛約五百公尺，直至台南縣柳營鄉○○村○○街五一八巷七號甲○○住處前
    ，為台南縣警察局新營分局保安隊隊員循線查獲，因認被告涉有刑法第一百八十
    五條之四駕車肇事逃逸之公共危險罪嫌等語。
二、公訴人認被告涉有刑法第一百八十五條之四駕駛動力交通工具肇事致人死亡而逃
    逸罪嫌，係以：被告於九十年十二月十日檢察官第一次偵訊時辯稱：有喝酒但清
    醒，並未喝醉，伊只有看到一部機車倒在分隔島，並沒有看到人，開過該處後汽
    車亦沒有異狀云云，復於第二次偵訊時改稱：因車上音響聲音很大，孫子又吵，
    才沒聽到車子所發出之聲響云云，其前後供述不一及被告自稱很清醒未喝醉，故
    應知其肇事撞及被害人。及現場目擊證人台南縣警察局新營分局保安隊隊長乙○
    ○於偵查時證稱：當天伊巡邏時經過該處有看到一台機車停在路中央，伊是跟在
    Ｄ三—二七八五號自小客車後十公尺，伊即將車停在十字路口（未過博愛街口前
    ），準備前往救助，而肇事車輛繼續往前開，速度約二、三十公里，而肇事者開
    過去後就沒看到人，肇事者經過後有減慢車速靠邊停，然後又繼續開，伊即告訴
    路旁「府城魯味」之員工報警，而因肇事者之車輛行駛中有發生聲響，所以我們
    即追了上去，在十美街一五八巷七號前追到他等語。足認被告於駕車肇事後，肇
    事車輛發出聲響及有將車子減速靠邊停之行為，應已知悉撞到人之事實。
三、按犯罪事實應依證據認定之，無證據不得推定其犯罪事實，又不能證明被告犯罪
    者，應諭知無罪之判決，刑事訴訟法第一百五十四條、第三百零一條第一項分別
    定有明文。次按，刑法第一百八十五條之四駕駛動力交通工具肇事致人死傷而逃
    逸罪之立法目的，係為維護交通安全，減少被害人之死傷，促使駕駛人於肇事後
    ，能對於被害人提供及時救護，為處罰肇事者於肇事後遺棄被害人於不顧，故參
    照同法第二百九十四條第一項之刑度增設之，本含有遺棄罪之性質，是上開罪名
    之成立，乃以行為人駕駛動力交通工具，因自己之故意或過失，肇事而導致被害
    人受有傷害或死亡之結果時，竟基於遺棄之故意，未予被害人適當救助即行逃逸
    者，始足當之，若肇事者因其他因素，不知撞及被害人，逕自離開肇事地點，即
    難以該罪相繩。經查：被告自警訊、檢察官偵查及本院審理中均供稱：伊不知撞
    及被害人等語，其前後供詞互核相符，並無矛盾。次查：證人即台南縣警察局新
    營分局保安隊隊長乙○○於本院審理中證稱：「我停在柳營路與成功路交叉口南
    側之快車道上，我沒有看到被告壓到被害人，我看到有機車停在快車道上，我就
    把車子停下來。被告壓到被害人時，我並沒有聽到聲音」「當時我已經下車聽到
    聲音了，那時車下還沒有明顯看到人，我就通知其他的人報警」「拖行的聲音如
    同車下有拖動東西的聲音」等語。足認被告撞及被害人時之聲音並非很大，證人
    於車內尚無法聽見被害人遭撞及之聲音，待出車外始聽見被告車輛拖行被害人之
    聲音。惟被告撞及被害人後，其車前保險桿外塑膠護罩破裂，有蒐證照片可稽，
    足認被告撞及被害人後或未聽見撞及被害人之聲音，惟應明顯感受撞及後塑膠破
    裂之振動，然依此僅得以證明被告應明知撞及物品，尚難證明被告明知其撞及被
    害人。再證人乙○○雖證稱：「被告撞及後曾停靠路邊，停靠的地點就在現場圖
    所示安全帽的位置」等語。然參照被告撞及被害人拖行所遺留之血跡判斷被告並
    非於安全帽掉落地點，停靠路邊，而係越過安全帽掉落地點後，始撞及被害人並
    隨即於柳營路與十美街口駛向路邊後右轉十美街行駛。依此亦難以證明被告明知
    撞及被害人。又參酌被告於警訊中供稱：「我有看見被害人之機車倒放於快車道
    」等語及於本院審理中供稱：「回到家時才聽到我車下有聲音，我在往車下看時
    .... 」等語，及證人乙○○於本院審理中證稱：「我們追到被告家後，被告打
    開車門自行下車，還不知道發生車禍」等語，足認被告行駛中看見被害人之機車
    ，並撞及被害人後，確實知悉其所駕之車輛已經撞及某物，惟或尚不知撞及者係
    被害人。故被告逕將車輛駛回家中查看。且被告如明知其車下拖行被害人之身體
    ，而有逃逸之意圖，自無將車開回家中之理，如此將更易使犯罪偵查機關依血跡
    追查犯罪人，亦造成被告處理被害人身體時之困難。至被告雖辯稱：伊並未喝醉
    及第一次於檢察官偵查中供稱沒有聽到車子有異聲，第二次改稱：車上音響聲音
    很大，孫子又吵，才沒聽到車子所發出之聲響云云，前後供述不一等情，然查僅
    以未喝醉酒尚不足以證明被告明知撞及被害人，而被告辯稱未聽見撞及聲音之供
    述不一雖係被告卸責之詞，然依前所述亦難依此證明被告之犯行。
四、綜上所述，本件被告於發生上開交通事故時，因酒醉及疏虞關係而不知發生車禍
    撞及被害人之事實，其縱有駛離肇事現場之行為，唯並無遺棄被害人而逃逸之故
    意，核與前開罪名之構成要件不符，尚難以該罪相繩。此外，復查無其他積極之
    證據足證被告確有公訴人指訴之肇事逃逸犯行，本件不能證明其犯罪，該部分自
    應依法為無罪之諭知。
據上論斷，應依刑事訴訟法第二百九十九條第一項前段、第三百零一條第一項，道路
交通管理處罰條例第八十六條第一項，刑法第一百八十五條之三、第二百七十六條第
一項、第四十一條第一項前段、第七十四條第一款，罰金罰鍰提高標準條例第一條前
段、第二條，判決如主文。
中      華      民      國      九十一      年    三      月    十八    日
                                臺灣臺南地方法院交通法庭
                                    法  官  蔡  直  青
右正本證明與原本無異。
如不服本判決，應於判決送達後十日內向本院提出上訴狀( 應附繕本 )。
                        書記官  孫  鈴  堯
中      華      民      國      九十一      年    三      月    十八    日
附錄本案論罪科刑法條全文：
中華民國刑法第一百八十五條之三
服用毒品、麻醉藥品、酒類或其他相類之物，不能安全駕駛動力交通工具而駕駛者，
處一年以下有期徒刑、拘役或三萬元以下罰金。
中華民國刑法第二百七十六條第一項
 (過失致死罪)
因過失致人於死者，處二年以下有期徒刑、拘役或二千元以下罰金。
